【裁判字號】    97,上易,653
【裁判日期】    970520
【裁判案由】    侵占
【裁判全文】
臺灣高等法院臺中分院刑事判決         97年度上易字第653號
上  訴  人  臺灣臺中地方法院檢察署檢察官
被      告  甲○○
上列上訴人因被告侵占案件，不服臺灣臺中地方法院96年度簡上
字第1078號中華民國97年2月22日第一審判決（起訴案號：臺灣
臺中地方法院檢察署96年度偵字第18909號），提起上訴，本院
判決如下：
    主  文
上訴駁回。
    理  由
一、本案經本院審理結果，認第一審諭知被告甲○○無罪之判決
    ，並無不當，應予維持，並引用第一審判決書記載之證據及
    理由（如附件）。
二、檢察官上訴意旨略以：(一)告訴代理人劉藍霙於偵查中及原審
    行準備程序時，並非以證人身分受傳喚，有檢察官辦案進行
    單及法院刑事案件審理單可考（見96年度偵字第18909號卷
    第5頁、原審卷第12頁），其於檢察官及受命法官前之陳述
    ，在自由證明之範圍內（例如被告犯罪後態度、所造成的損
    害），仍得作為證據資料。原審逕認前述告訴代理人之供述
    無證據能力，適用法則有所違誤。(二)本件告訴人於95年4月
    22日寄送存證信函給被告，內容為：「緣台端向本公司第一
    無線承租編號1789車台機乙組，並簽有契約書為憑，台端自
    94年陸月16日起即未回公司繳納租金共新台幣壹萬捌仟貳佰
    肆拾元整（待續中），期間公司履經催討均無回應，今為確
    保公司權益，特函通告限文到3日內速回公司繳清所有款項
    並返還機器乙組，逾期不理，契約視同過期無效‥‥」，被
    告於偵查中坦承收受上開信函，並稱：「（問：無力繳月租
    費為何不將機台車還人？）因我想日後還是會用到所以就未
    歸還」。另從告訴人與被告所簽訂之「金龍交通關係企業契
    約書」（同上偵查卷第4頁），可知被告於承租無線電車台
    機之初，需繳納裝機費800元。綜合前述證據，告訴人已定
    相當期限，催告被告支付租金，並限定被告於期限內不為支
    付，將終止契約（存證信函誤寫為「契約視同過期無效」）
    ，被告明知於此，仍抑留隱匿該無線電車台機，使告訴人追
    索無著，顯然是將該物據為己有，避免返還後如需重新申裝
    ，要再繳納「裝機費」，主觀上有為自己不法所有之意思，
    客觀上有排除他人行使所有權之行為，已該當侵占罪之構成
    要件。(三)系爭無線電車台機依據前述契約書之記載，價值3
    萬元，具有一定之經濟價值。儘管該機台經告訴人切斷無線
    電服務，被告於繳清租金前，不能再為使用，但被告持有該
    物品，除可減省再行申裝所需繳納之費用外，亦可將該物轉
    售給資源回收業者。乃原審未能斟酌上情，認定被告並無侵
    占車台機之動機，論理有違經驗法則。(四)侵占罪為即成犯，
    一有侵占之行為（例如將所持有之物品出賣、毀壞、或隱匿
    據為己有），犯罪即成立，不因嗣後返還所侵占之物品而得
    豁免。本案被告雖於事後返還車台機並與告訴人達成和解，
    仍不能反推被告於抑留隱匿車台機之時，並無侵占犯意云云
    。
三、經查原判決對於認定被告無罪所依憑之證據，已經詳為調查
    審酌，並對檢察官所舉不利於被告之證據，說明如何不可採
    之理由，因而撤銷該院簡易庭對被告論罪科刑之判決，改諭
    知被告無罪之判決，經核均無違證據及論理法則，於法並無
    不合，應予維持。且按刑法第335條侵占罪之構成要件，須
    以意圖為自己不法之所有，而將自己持有他人之物，易持有
    為所有之行為，為其構成要件。本院審酌被告前與告訴人簽
    訂租賃契約，租用系爭無線電車台機一台，應係為自己而持
    有，並非謂他人而持有，且其原即有合法持有之權源，縱因
    欠繳月租費，經告訴人催告返還，則其之所以不返還，所應
    擔負者，應屬租賃關係終止後應否返還之民事責任而已，實
    難遽認其有為自己不法所有之不法意圖，亦與刑法侵占之犯
    行有間，即難令負該罪責。綜上所述，檢察官上訴意旨所稱
    各節，仍不足以動搖原判決之基礎，本件檢察官之上訴，並
    無理由，應予駁回。
四、據上論斷，應依刑事訴訟法第373條、第368條，判決如主文
    。
本案經檢察官乙○○到庭執行職務。
中    華    民    國    97    年    5     月    20    日
            刑事刑十一庭  審判長法  官  陳  朱  貴
                                法  官  何  志  通
                                法  官  郭  同  奇
上列正本證明與原本無異。
不得上訴。
                                書記官  康  孝  慈
中    華    民    國    97    年    5    月    21    日


司法院資訊處製作；財團法人民間司法改革基金會備份。
